【裁判字號】    98,訴,3294
【裁判日期】    981030
【裁判案由】    毒品危害防制條例
【裁判全文】
臺灣臺中地方法院刑事判決              98年度訴字第3294號
公  訴  人  臺灣臺中地方法院檢察署檢察官
被      告  甲○○
                    （現於臺灣臺中監獄另案執行中）
上列被告因違反毒品危害防制條例案件，經檢察官提起公訴（98
年度偵字第9464、第9667號），被告於本院準備程序中就被訴事
實為有罪之陳述，經本院合議庭裁定由受命法官獨任依簡式審判
程序審理，判決如下：
    主    文
甲○○施用第一級毒品，累犯，處有期徒刑拾月，扣案如附表編
號、所示之第一級毒品海洛因、附表編號所示沾有第一級
毒品海洛因殘渣之殘渣袋，均沒收銷燬之；葡萄糖壹包（檢品編
號：6 ）、空分裝袋柒只（檢體編號：B0000000－B0000000），
均沒收；又施用第二級毒品，累犯，處有期徒刑捌月，扣案如附
表編號所示之第二級毒品甲基安非他命，均沒收銷燬之；空分
裝袋柒只（檢體編號：B0000000－B0000000），均沒收。應執行
有期徒刑壹年伍月。扣案如附表編號、所示之第一級毒品海
洛因、附表編號所示沾有第一級毒品海洛因殘渣之殘渣袋及如
附表編號所示之第二級毒品甲基安非他命，均沒收銷燬之；葡
萄糖壹包（檢品編號：6 ）、空分裝袋柒只（檢體編號：B00000
00 －B0000000 ），均沒收。
    犯罪事實
一、甲○○前於民國90年間，因施用毒品案件，經本院裁定送觀
    察、勒戒後，經評定認無繼續施用毒品傾向，於90年12月28
    日執行完畢釋放出所，且經臺灣臺中地方法院檢察署檢察官
    以90年度毒偵字第4666號為不起訴處分確定。又於前揭觀察
    、勒戒執行完畢釋放後5 年內之94年間，因施用第一、二級
    毒品案件，經本院以94年度訴字第2716號判處有期徒刑10月
    、5 月，定應執行有期徒刑1 年，嗣經臺灣高等法院臺中分
    院94年度上訴字第2268號判決上訴駁回確定，並與另案贓物
    案件經判處有期徒刑6 月確定部分，定應執行有期徒刑1 年
    5 月確定，甫於96年2 月9 日縮刑期滿執行完畢。詎其仍不
    知戒絕，復基於施用第一級毒品海洛因之犯意，於98年4 月
    10日23時許，在其位於臺中縣神岡鄉○○村○○路273 巷56
    號住處內，以將海洛因添加葡萄糖稀釋後，再摻入香菸再點
    燃吸食之方式，施用第一級毒品海洛因1 次；另基於施用第
    二級毒品甲基安非他命之犯意，於同日23時30分許，在上開
    處所，以將第二級毒品甲基安非他命置於鋁箔紙上，經加熱
    後再以口鼻吸食蒸發氣體之方式，施用第二級毒品甲基安非
    他命1 次。嗣於同年月11日13時10分許，為警持搜索票在臺
    中縣神岡鄉○○村○○路273 巷口查獲，並自其身上扣得如
    附表編號所示之第一級毒品海洛因5 包及其所有且供稀釋
    毒品海洛因用之葡萄糖1 包（檢品編號：6 ），繼而於同日
    14時許，為警在其上開住處門口前及其所使用之車牌號碼8V
    －9522號自小客車內，各扣得如附表編號所示之第二級毒
    品甲基安非他命6 包、附表編號所示沾有第一級毒品海洛
    因殘渣之殘渣袋3 只及其所有且供施用毒品所用然驗無毒品
    反應之分裝袋7 只（檢體編號：B0000000－B0000000），再
    於同日15時15分許，為警至其位於臺中縣豐原市○○路606
    號6 樓住處搜索，扣得如附表編號所示之第一級毒品海洛
    因3 包（其餘扣案之電子磅秤1 台、行動電話2 支、門號00
    00000000號SI M卡1 張均與施用毒品行為無關連性）。
二、案經臺中縣警察局移送臺灣臺中地方法院檢察署檢察官偵查
    起訴。
    理    由
一、上揭犯罪事實，訊據被告甲○○於本院審理中坦承不諱，而
    被告為警查獲後經採尿送驗結果，確呈嗎啡、甲基安非他命
    陽性反應，有臺中縣警察局刑警大隊偵三隊委託尿液代號、
    真實姓名對照表、中山醫學大學附設醫院檢驗科藥物檢測中
    心尿液檢驗報告各1 份在卷可稽，此外，復有疑似毒品海洛
    因之米白碎塊3 包、黃粉塊1 包、米黃粉3 包、白粉1 包、
    疑似毒品甲基安非他命之結晶6 包、殘渣袋3 只、預備供盛
    裝所施用之毒品海洛因、甲基安非他命之空分裝袋7 只及供
    稀釋毒品海洛因用之葡萄糖1 包扣案可佐。又上開扣案之米
    白碎塊、黃粉塊、米黃粉、白粉、結晶、殘渣袋、分裝袋、
    葡萄糖，經送請專業機構鑑定結果，除分裝袋7 只（檢體編
    號：B00 00000 －B0000000）驗無毒品反應（參本院卷第33
    、34頁行政院衛生署草屯療養院鑑定書）；葡萄糖1 包（檢
    品編號：6 ）驗無毒品反應外（參98年度偵字第9667號卷第
    9 頁法務部調查局濫用藥物實驗室鑑定書），其餘分別為第
    一級毒品海洛因、第二級毒品甲基安非他命及沾有毒品海洛
    因殘渣之殘渣袋，亦有法務部調查局濫用藥物實驗室98年 6
    月1日調科壹字第09823016340號鑑定書、行政院衛生署草屯
    療養院98年10月23日草療鑑字第0981000117號鑑定書附卷可
    參，足認被告之自白，應與事實相符，堪予採信。另按施用
    第一、二級毒品為犯罪行為，毒品危害防制條例第10條定有
    處罰明文。故施用第一、二級毒品者，依前揭規定本應科以
    刑罰。惟基於刑事政策，對合於一定條件之施用者，則依同
    條例第20條、第23條之規定，施以觀察、勒戒及強制戒治之
    保安處分。又毒品危害防制條例於92年7 月9 日修正公布，
    自93年1 月9 日施行，其中第20條、第23條將施用毒品之刑
    事處遇程序，區分為「初犯」及「五年內再犯」、「五年後
    再犯」。依其立法理由之說明：「初犯」，經觀察、勒戒或
    強制戒治後，應為不起訴處分或不付審理之裁定；經觀察、
    勒戒或強制戒治執行完畢釋放後，「五年內再犯」者，因其
    再犯率甚高，原實施之觀察、勒戒及強制戒治既已無法收其
    實效，爰依法追訴或裁定交付審理。至於經觀察、勒戒或強
    制戒治執行完畢釋放後，「五年後再犯」者，前所實施之觀
    察、勒戒或強制戒治已足以遮斷其施用毒品之毒癮，為期自
    新及協助其斷除毒癮，仍適用「初犯」規定，先經觀察、勒
    戒或強制戒治之程序。從而依修正後之規定，僅限於「初犯
    」及「五年後再犯」二種情形，始應先經觀察、勒戒或強制
    戒治程序。倘被告於5 年內已再犯，經依法追訴處罰，縱其
    第3 次（或第3 次以上）再度施用毒品之時間，在初犯經觀
    察、勒戒或強制戒治執行完畢釋放五年以後，已不合於「五
    年後再犯」之規定，且因已於「五年內再犯」，顯見其再犯
    率甚高，原實施觀察、勒戒或強制戒治，已無法收其實效，
    即應依該條例第10條處罰（最高法院97年度第5 次刑事庭會
    議決議參照）。查被告前於90年間，因施用毒品案件，經本
    院裁定送觀察、勒戒後，經評定認無繼續施用毒品傾向，於
    90年12月28日執行完畢釋放出所，且經臺灣臺中地方法院檢
    察署檢察官以90年度毒偵字第4666號為不起訴處分確定。又
    於前揭觀察、勒戒執行完畢釋放後5 年內之94年間，因施用
    第一、二級毒品案件，經本院以94年度訴字第2716號判處有
    期徒刑10月、5 月，定應執行有期徒刑1 年，嗣經臺灣高等
    法院臺中分院94年度上訴字第2268號判決上訴駁回確定，有
    卷附臺灣臺中地方法院檢察署刑案資料查註紀錄表、臺灣高
    等法院被告前案紀錄表可參，是被告既於前揭觀察、勒戒執
    行完畢釋放後5 年內已再犯施用毒品罪，本件施用毒品犯行
    ，自應依法追訴處罰。綜上所述，本件事證明確，被告施用
    第一級毒品海洛因、第二級毒品甲基安非他命犯行，堪以認
    定，應依法論科。
二、按海洛因、甲基安非他命各係毒品危害防制條例所定之第一
    級、第二級毒品，不得非法施用，是核被告所為，係犯毒品
    危害防制條例第10條第1 項之施用第一級毒品罪、第10條第
    2 項之施用第二級毒品罪。被告為施用毒品海洛因、甲基安
    非他命而分別持有各該毒品之低度行為，已為其施用之高度
    行為所吸收，均不另論罪。另被告因施用第一、二級毒品案
    件，經本院以94年度訴字第2716號判處有期徒刑10月、5 月
    ，定應執行有期徒刑1 年，嗣經臺灣高等法院臺中分院94年
    度上訴字第2268號判決上訴駁回確定，並與另案贓物案件經
    判處有期徒刑6 月確定部分，定應執行有期徒刑1 年5 月確
    定，甫於96年2 月9 日縮刑期滿執行完畢，有臺灣臺中地方
    法院檢察署刑案資料查註紀錄表、臺灣高等法院被告前案紀
    錄表在卷可考，其受徒刑執行完畢5 年內故意再犯本件有期
    徒刑以上之2 罪，均屬累犯，各應依刑法第47條第1 項規定
    加重其刑。又被告所犯上開2 罪，犯意各別，行為互殊，應
    予分論併罰。爰審酌被告歷經毒品戒斷之保安處分程序，復
    有偽造文書、偽造貨幣、多次毒品前科（參卷附前揭紀錄表
    ），仍未能徹底戒除毒癮，足見其意志不堅，惟施用毒品係
    戕害自身健康及犯後態度尚可等一切情狀，分別量處如主文
    所示之刑，並定其應執行之刑。至扣案如附表編號、所
    示之第一級毒品海洛因、附表編號所示之第二級毒品甲基
    安非他命，均屬查獲之毒品，附表編號所示沾有海洛因殘
    渣之殘渣袋，業據被告供承為其所有且供施用毒品海洛因所
    用等語在卷，且毒品之包裝袋與上開殘渣袋，因各與所沾留
    之毒品海洛因、甲基安非他命殘渣無法析離，應整體視為毒
    品，均應依毒品危害防制條例第18條第1 項前段之規定，不
    問屬於犯人與否，併予宣告沒收銷燬之（因鑑驗而滅失之毒
    品及殘渣，則不予宣告沒收）。另扣案驗無毒品反應之分裝
    袋7 只（檢體編號：B0000000－B0000000）、葡萄糖1 包（
    檢品編號：6 ），則據被告供稱分裝袋為其所有且預備供盛
    裝所施用之毒品海洛因、甲基安非他命所用，葡萄糖為其預
    備供稀釋毒品海洛因後吸食所用等語在卷，爰依刑法第38條
    第1 項第2 款規定宣告沒收。至其餘扣案之電子磅秤1 台、
    行動電話2 支、門號0000000000號SIM 卡1 張，業據被告供
    稱電子磅秤係供秤量所購得之毒品重量有無減損所用，行動
    電話及SIM 卡則係平常聯絡使用等語在卷（見本院卷第18頁
    背面），堪認與施用毒品行為未具關連性，非供施用毒品所
    用，爰不另為沒收之諭知，附此敘明。
據上論斷，應依刑事訴訟法第273 條之1 第1 項、第299 條第1
項前段，毒品危害防制條例第10條第1 項、第2 項、第18條第1
項前段，刑法第11條、第47條第1 項、第51條第5 款、第38條第
1 項第2 款，判決如主文。
本案經檢察官乙○○到庭執行職務。
中   華    民     國     98    年    10    月    30   日
                  刑事第十二庭   法  官  劉敏芳
以上正本證明與原本無異。
如不服本判決，應於收受送達後10日內向本院提出上訴書狀 (應
敘述具體理由並按他造當事人之人數附繕本)。
上訴書狀如未敘述理由，應於上訴期間屆滿後20日內補提理由書
於本院。「切勿逕送上級法院」
                                 書記官  陳錫威
中   華    民     國     98    年    10    月    30   日
附表：
┌──┬────┬─────┬─────────┬────────┐
│編號│查獲時地│扣案物品  │檢驗結果          │鑑定書證（頁碼）│
├──┼────┼─────┼─────────┼────────┤
│  │詳犯罪事│第一級毒品│合計淨重9.5公克、 │法務部調查局濫用│
│    │實欄    │海洛因5包 │空包裝總重3.4公克 │藥物實驗室98年6 │
│    │        │          │（包裝袋部分，因與│月1日調科壹字第 │
├──┼────┼─────┤毒品無法析離，亦應│00000000000號鑑 │
│  │詳犯罪事│第一級毒品│整體視為毒品）    │定書（98年度偵字│
│    │實欄    │海洛因3包 │                  │第9667號卷第9頁 │
│    │        │          │                  │）              │
├──┼────┼─────┼─────────┼────────┤
│  │詳犯罪事│殘渣袋3只 │檢出海洛因        │行政院衛生署草屯│
│    │實欄    │          │                  │療養院98年10月23│
│    │        │          │                  │日草療鑑字第0981│
│    │        │          │                  │000117號鑑定書（│
│    │        │          │                  │本院卷第34、35頁│
│    │        │          │                  │ ）             │
├──┼────┼─────┼─────────┼────────┤
│  │詳犯罪事│第二級毒品│合計驗餘淨重29.06 │行政院衛生署草屯│
│    │實欄    │甲基安非他│公克（包裝袋部分，│療養院98年10月23│
│    │        │命6包     │因與毒品無法析離，│日草療鑑字第0981│
│    │        │          │亦應整體視為毒品）│000117號鑑定書（│
│    │        │          │                  │本院卷第35、36頁│
│    │        │          │                  │ ）             │
└──┴────┴─────┴─────────┴────────┘
附錄本案論罪法條：
毒品危害防制條例第10條：
施用第一級毒品者，處6月以上5年以下有期徒刑。
施用第二級毒品者，處3年以下有期徒刑。


司法院資訊處製作；財團法人民間司法改革基金會備份。
